臺灣彰化地方法院刑事判決　　　　　　　96年度交訴字第81號
公　訴　人　臺灣彰化地方法院檢察署檢察官
被　　　告　乙○○
選任辯護人　葉玲秀律師
上列被告因公共危險案件，經檢察官提起公訴（96年度偵字第20
69號），本院判決如下：
    主    文
乙○○駕駛動力交通工具肇事，致人受傷而逃逸，處有期徒刑陸
月，如易科罰金，以新臺幣壹仟元折算壹日，減為有期徒刑月
，如易科罰金，以新臺幣壹仟元折算壹日。緩刑肆年。
　　事    實
一、乙○○於民國96年1 月13日中午12時20餘分許，駕駛其所有
    之車牌號碼275 0 ─ET號自小客車，沿彰化縣彰化市○○路
    由北往南方向行駛，至同日中午12時30分許，行經前開中山
    路2 段413 號前時，適有同向右前方甲○○騎乘之車牌號碼
    KML ─931 號重型機車，因黃桂德所駕駛之車牌號碼FS─53
    9 號營業大客車停車供乘客上、下車，而偏左行駛，致乙○
    ○所駕駛上揭車輛與甲○○所駕騎之上開機車發生撞擊，造
    成甲○○人車倒地，並受有左臉、雙手臂擦挫傷、頭部外傷
    併頭皮撕裂傷等傷害（過失傷害部分，未據告訴）。詎乙○
    ○肇事並致甲○○受傷後，竟基於肇事逃逸之犯意，未在場
    施以救助或等候警員前來處理，即兀自駕車逃離現場。嗣經
    警據報趕赴現場處理，根據現場民眾提供之肇事逃逸車輛車
    牌，循線於同年月16日通知乙○○到案，始知上情。
二、案經彰化縣警察局彰化分局報請臺灣彰化地方法院檢察署檢
    察官偵查起訴。
　  理    由
一、按被告以外之人於審判外之言詞或書面陳述，除法律有規定
    者外，不得作為證據，刑事訴訟法第159 條第1 項固定有明
    文。惟被告以外之人於審判外之陳述，雖不符第159 條之 1
    至第159 條之4 之規定，而經當事人於審判程序同意作為證
    據，法院審酌該言詞陳述或書面陳述作成時之情況，認為適
    當者，亦得為證據；當事人、代理人或辯護人於法院調查證
    據時，知有第159 條第1 項不得為證據之情形，而未於言詞
    辯論終結前聲明異議者，視為有前項之同意，同法第159 條
    之5 定有明文。查本案於本院準備程序時，被告乙○○及其
    辯護人就本院下列所引被告以外之人於審判外之言詞或書面
    陳述均同意作為證據，且迄至本院審理調查證據時亦未爭執
    上開證據之證據能力，本院審酌該等言詞陳述或書面陳述作
    成時之情況，並無非法取得等不適當之情形，且經本院於審
    判期日依法進行證據之調查、辯論，被告於訴訟上之程序權
    ，已受保障，依刑事訴訟法第159 條之5 之規定，自有證據
    能力。
二、按證人之陳述有部分前後不符，或相互間有所歧異時，或因
    記憶淡忘、或事後迴護被告、或因其他事由所致，究竟何者
    為可採，法院仍得本其自由心證予以斟酌，非謂一有不符或
    矛盾，即應認其全部均為不可採信；尤其關於行為動機、手
    段及結果等之細節方面，證人之證言，有時亦有予渲染之可
    能；然其基本事實之陳述，若果與真實性無礙時，則仍非不
    得予以採信（最高法院74年臺上字第1599號判例要旨、90年
    度臺上字第6078號判決要旨參照）；況認事採證、證據之取
    捨及證據證明力之判斷，俱屬事實審法院之職權，苟無違證
    據法則，自不能指為違法；是供述證據前後雖有差異或矛盾
    ，事實審法院非不可本於經驗及論理法則，斟酌其他情形，
    作合理之比較，定其取捨；其就供述證據之一部，認為真實
    者，予以採取，亦非法則所不許。因之，證人供述之證據，
    前後縱有差異，事實審法院依憑證人前後之供述證據，斟酌
    其他證據，本於經驗法則與論理法則，取其認為真實之一部
    ，作為論罪之證據，自屬合法（最高法院90年度臺上字第69
    43號判決要旨參照）。經查：
（一）被告乙○○固坦承於96年1 月13日中午之際，駕駛前揭所
      有之車輛，沿彰化縣彰化市○○路由北往南方向行駛，又
      經過中山路2段413號前時，聽聞後方傳來碰撞聲響，知悉
      現場有機車騎士倒地受傷，並曾下車查看後隨即離去，且
      其所有之車輛車輪弧蓋掉落於前揭車禍事故現場等事實，
      惟矢口否認有何肇事逃逸之犯行，辯稱：伊當時開車經過
      肇事地點時，看到右後方有1 台機車倒在大客車左前車頭
      處，直覺是大客車撞到機車，絲毫沒有懷疑該碰撞與伊駕
      駛之車輛有關；伊因身為醫生，欲知悉是否有人需要幫助
      ，始下車查看，當伊走到約距離機車騎士2 個車身之距離
      時，看見機車騎士肢體在動，且旁邊圍著很多人，路人並
      以電話通知救護車，伊考量尚有急事須處理後，即駛離現
      場；伊下車時，雖有查看伊駕駛之前開車輛，惟未發現車
      子有何異狀，是後來經警通知，始知伊所有之車輛輪弧蓋
      掉落在現場，而依照豐田汽車公司之說法，縱使是很大的
      撞擊力，該款汽車之車輪弧蓋亦未必會掉落，往往係經由
      一特殊之角度勾取，始會莫名其妙掉落云云。
（二）惟上揭事實，業據證人即被害人甲○○於警詢及偵查中證
      述：我當時騎乘車號KML-931 號重型機車，沿彰化市○○
      路由北往南直行，外側車道有一部車牌FS-539號營業大客
      車，我欲要超越營業大客車，駛入內側車道之際，有一部
      自小客車自我左後方行駛過來，我整個人連車都被往前拖
      ，因而人車倒地向前滑行，倒在客運車之左前方，當場昏
      迷，受有左臉、雙手臂擦挫傷、臀部淤青、頭部撕裂傷等
      傷害（見彰化縣警察局彰化分局彰警分偵字第0960000286
      6 號刑案偵查卷第5- 7頁，臺灣彰化地方法院檢察署96年
      度偵字第2096號卷第8 、9 頁）；證人黃桂德於警詢、偵
      訊中證稱：我當時駕駛車號FS-539號營業大客車，沿彰化
      市○○路由北往南直行，正準備要停車，突然聽見有撞擊
      聲及驚叫聲，自左後照鏡發現地面有掉落物，便下車查看
      ，發現車號KML-931 號重型機車及機車騎士倒在我左前車
      輪旁位置，當時傷者已不知狀況，我並在現場看到一部車
      號不詳之豐田牌自小客車，停在我左前方5 公尺左右之內
      線車道，約30秒後又駛離，現場有掉落一個豐田牌之自小
      客車車輪弧蓋（見彰化縣警察局彰化分局彰警分偵字第09
      600002866 號刑案偵查卷第8-10頁，臺灣彰化地方法院檢
      察署96年度偵字第2096號卷第8 、9 頁）歷歷，復有道路
      交通事故調查報告表2 紙、道路交通事故現場圖1 紙（不
      含肇事經過摘要）、現場照片20張、彰化縣警察局現場勘
      查報告所附之照片12張（不含文字敘述部分），及彰化縣
      彰化市秀傳紀念醫院診斷證明書1 紙附卷可稽（見彰化縣
      警察局彰化分局彰警分偵字第09600002866 號刑案偵查卷
      第11-2 3頁，臺灣彰化地方法院檢察署96年度偵字第2096
      號卷第29、30頁），堪認屬實。
（三）訊據被告對於其所有之車輛右後車輪輪弧蓋掉落於車禍現
      場一節，並不爭執，且有現場照片在卷足憑，已於前敘明
      ，應係為真；參以掉落車輪弧蓋之車輪，底色為黑色，與
      銀色之車輪弧蓋，2 者色差明顯不同，而被告於本院審理
      中陳稱：我的車是新車，我非常愛護我的車子，每次上車
      前都會看一眼我的車子，看車子有沒有被擦撞，車禍發生
      後，我還是有這樣子做等語（見本院96年度交訴字第81號
      卷第50頁），於偵訊中亦稱：我有下車查看我的車子有無
      損毀等語（見臺灣彰化地方法院檢察署96年度偵字第2096
      號卷第19頁），堪認被告倘確依其所陳，於車禍發生後，
      有下車查看其所駕駛車輛之行為，衡情應可輕易發現其所
      駕駛之車輛右後車輪弧蓋已經掉落之情形，被告辯稱：伊
      有下車云云，並不足採，被告對於其車輪弧蓋掉落於現場
      一情應屬知悉。再依彰化縣警察局現場勘查報告所附之照
      片可知（見臺灣彰化地方法院檢察署96 年 度偵字第2096
      號卷第30頁上方），被告掉落在車禍現場之車輪弧蓋確有
      損毀之情況，且經比對被告所駕駛之同型自小客車與被害
      人騎乘之同型機車之空間結構及高度後，前開機車中柱腳
      踏板具有捲入上開汽車車輪弧蓋之可能性甚明，有照片2
      張附卷可佐（見臺灣彰化地方法院檢察署96年度偵字第20
      96號卷第30頁下方），是被告所駕駛前揭車輛，因未與被
      害人騎乘之機車保持安全距離，導致被害人騎乘之機車中
      柱腳踏板捲入被告駕駛之自小客車右後車輪弧蓋內，機車
      因而倒地失控滑行，自小客車車輪弧蓋亦因而破損、掉落
      於車禍現場等情，應堪認定。
（四）質之被告於本院審理中陳明：我聽到碰撞聲音之當時，正
      在駕駛汽車，車內播放中等音量之音樂，車窗緊閉，冷氣
      開的很大，也有冷氣之聲響等語（見本院96年度交訴字第
      81號卷第52頁），足徵當時被害人車禍產生之碰撞聲響應
      屬非小，被告所駕駛之車輛當時與車禍碰撞現場之距離亦
      屬非遠，且被告於偵訊中所陳：我經過事發地點，聽到「
      碰」的一聲，看到我右後方有一台機車倒在大客車前，因
      為我離他們最近，心想或許與我有關，我回想後，認為機
      車可能勾到我的後車輪弧蓋等語（見臺灣彰化地方法院檢
      察署96年度偵字第2096號卷第19、26頁），應屬可採；又
      被告雖於本院審理中陳稱：係為了替被害人施以急救（CP
      R 心肺復甦術）措施，始會於知悉車禍後，下車查看等語
      ，然酌以被告於本院審理中另陳：其僅下車走至距離被害
      人倒地處一半之位置即折返回車內，有見到被害人流血等
      情，足認倘身為醫生之被告確有協助被害人之意念，應於
      被害人倒地流血、救護車到來之前，即對被害人施以止血
      等相關之救護措施，而非尚未走近被害人倒地處，即以「
      尚有急事須待處理、已有路人撥打電話聯繫救護車、被害
      人乃非大量出血、該處距離醫院僅5-6 分車程」等理由，
      加以搪塞、阻卻肇事之人應留滯現場、對於被害人依法施
      予救助之義務，被告上揭所為之辯解，並無足採。復證人
      即被害人甲○○、證人黃桂德於警詢中均證述：被害人甲
      ○○車禍後產生昏迷、不省人事之情形（見彰化縣警察局
      彰化分局彰警分偵字第09600002866 號刑案偵查卷第5-10
      頁），亦與被告於本院審理中所稱：仍見到被告肢體在動
      等語未符，衡以被害人甲○○及證人黃桂德與被告均素不
      相識，亦無仇隙，據被告警詢時自承在卷（見彰化縣警察
      局彰化分局彰警分偵字第09600002866 號刑案偵查卷第4
      頁），被害人甲○○及證人黃桂德並無甘冒偽證罪處罰之
      風險，誣陷被告之可能，被告上開所言應無可採。況當時
      當地之車流量雖屬非小，然經被告於本院審理中表示：當
      我聽到「碰」一聲時，並不是無法靠邊停車（見本院96年
      度交訴字第81號卷第53頁），被告若真有心對被害人施以
      救護協助，被告將車駛往路邊停靠即可，何以逕自駛離現
      場後即不見蹤影？由此益見被告當時駕車駛離，應係亟欲
      逃離現場之心態使然，被告上開所述有心救護被害人因而
      下車查看等語，顯無足採亦明。依前所述，被告對其於上
      揭時、地駕車與被害人甲○○騎乘之機車有發生碰撞而肇
      事一情，顯屬知悉。
（五）另辯護人雖為被告爭執本件車禍發生之時間應為96年1 月
      13日上午11時許，並提出中華電信查詢資料附卷為證，惟
      被告對於其當日接近中午左右，駕駛所有之自小客車經過
      彰化縣彰化市○○路2 段413 號前，聽聞本案前揭車禍發
      生之碰撞聲響，並不爭執；又依據被告使用手機之通聯紀
      錄，被告自96年1 月13日11時19分許起至同日12時22分許
      ，其手機之基地台位置均在上揭車禍地點即彰化縣彰化市
      ○○路一帶（見臺灣彰化地方法院檢察署96年度偵字第20
      96號卷第5 頁）；再證人即被害人甲○○、證人黃桂德於
      警詢中均證稱：上開車禍發生之時點為當日中午12時30分
      許（見彰化縣警察局彰化分局彰警分偵字第09600002866
      號刑案偵查卷第6 、9 頁）；且被告於本院審理中稱：自
      案發車禍地點至其住處，駕車約需5 、6 分鐘等語（見本
      院96年度交訴字第81號卷第51頁），是本件車禍發生之時
      間係96年1 月13日中午12時20餘分許無訛；復辯護人所引
      用之前開門號通聯資料，乃無當日中午12時30分許之紀錄
      ，難認被告當日中午12時20餘分許並非處於車禍之現場。
      又辯護人以被告於車禍發生之際，並未撥打電話向親友求
      救一情，逕推論被告此舉與一般人肇事逃逸後之行為未符
      ，而認被告應無肇事之主觀認知，惟肇事逃逸與撥打電話
      向親友求救，二者之間，並無必然之關聯性，前開所辯，
      尚不足採，附此敘明。
（六）按汽車駕駛人，駕駛汽車肇事致人受傷或死亡，應即採取
      救護或其他必要措施，並向警察機關報告，不得駛離，道
      路交通管理處罰條例第62條第3 項定有明文。又因道路交
      通事故之發生，常非於己之鄰親家里，時有告救不能情事
      ，乃科以肇事者須即採取救護或其他必要措施，並應向警
      察機關報告之法定義務，以防因就醫延誤致生無謂傷亡，
      並俾得通知傷亡者家屬到場，以明責任，是凡肇事人於行
      車肇事致人受傷或死亡，未即採取救護或其他必要措施，
      並向警察機關報告，即駕車逃逸者，均應依該規定處罰，
      至其嗣後是否受刑事訴追及已否與被害人或其家屬達成民
      事和解，賠償損失，對其應受處罰一節，並不生影響。職
      是之故，汽車駕駛人駕駛汽車肇事，不論其責任之歸屬為
      何，即有義務留在肇事現場，採取救護或其他必要措施，
      並向警察機關報告，以維護他人之生命與其他用路人之交
      通安全。其立法目的，既係促使駕駛人於肇事致死傷後，
      能對被害人即時救護，報告警察機關，以減少死傷，是該
      罪之成立祇以行為人有駕駛動力交通工具肇事，致人死傷
      而逃逸之事實為已足（最高法院92年度臺上字第4468號刑
      事判決意旨參照）。復按刑法第185 條之4 肇事逃逸罪，
      以駕駛動力交通工具肇事，有致人死傷而逃逸之事實，為
      其犯罪構成要件，不以行為人明知被害人有死傷之情形為
      必要（最高法院91年度臺上字第137 號刑事判決意旨參照
      ）。查本件被告駕駛前揭自小客車行經上開車禍發生地點
      ，聽聞碰撞聲響，亦見被害人倒地流血，被告對於被害人
      可能因本件車禍事故受有傷害一情，應有認識，已敘明如
      前，其本可在現場對被害人加以救護，並等待警員前往處
      理，以明責任，詎被告捨此不為，即逕自駕車離去，嗣後
      始為警循線查獲，其主觀上確有肇事逃逸之故意甚明，且
      被告於本案車禍之發生，有無肇事因素，均不影響被告上
      開肇事逃逸犯行之成立。本件事證明確，被告及其選任辯
      護人就被告於車禍發生時，主觀上是否知悉肇事，聲請對
      被告進行測謊，本院認核無必要，被告犯行洵堪認定，應
      予依法論科。
三、核被告乙○○所為，係犯刑法第185 之4 之駕駛動力交通工
    具肇事致人受傷而逃逸罪。本件被害人於被告肇事後昏迷，
    成為無自救能力之人，依道路交通管理處罰條例第62 條第3
    項之規定，被告對該無自救力之被害人有扶助之義務，是被
    告肇事逃逸之行為，本涉有刑法第294 條第1 項之遺棄罪嫌
    。惟刑法於88年4 月21日增訂第185 條之4 之肇事逃逸罪，
    該罪不以被害人為無自救能力人為必要，且在肇事致人死亡
    而逃逸之情形，無成立刑法第294 條第1 項遺棄罪餘地，兩
    相比較，刑法第185 條之4 肇事致人死傷逃逸罪之構成要件
    ，較同法第294 條第1 項遺棄罪為寬，且前者之法定刑係參
    考後者而定，立法目的似有意將駕駛動力交通工具肇事致人
    死傷而逃逸行為之處罰，以前者之規定取代後者之意，則在
    駕駛動力交通工具肇事，致人受傷，使陷於無自救能力而逃
    逸之情形，刑法第185 條之4 為刑法第294 條第1 項之特別
    規定，應優先適用（參照最高法院91年度臺上字第6447號判
    決意旨）。爰審酌被告並無前科，素行尚佳，有臺灣高等法
    院被告前案紀錄表1 紙在卷可按，及其犯罪之動機、目的、
    手段、肇事後棄被害人於不顧，逕自駕車離開現場，行為甚
    為可議，惟事後業已與被害人調解成立，有彰化縣彰化市調
    解委員會調解書1 份在卷可據（見彰化縣警察局彰化分局彰
    警分偵字第09600002866 號刑案偵查卷第31頁），與考量被
    害人於本院準備程序時陳明原諒被告（見本院96年度交訴字
    第81號卷第17頁），和被告犯罪後之態度等一切情狀，量處
    如主文所示之宣告刑，以示懲儆。另中華民國96年罪犯減刑
    條例已於96年7 月16日施行，而本件犯罪係在96年4 月24日
    以前，且並無中華民國96年罪犯減刑條例所定不適用減刑之
    情形，故應依該條例第2 條第1 項第3 款、第7 條、第9 條
    之規定，就其宣告刑諭知減得之刑，並諭知易科罰金之折算
    標準。末被告前未曾因故意犯罪受有期徒刑以上刑之宣告，
    此有臺灣彰化地方法院檢察署刑案資料查註紀錄表及臺灣高
    等法院被告前案紀錄表各1 份在卷可考，其因一時短於思慮
    ，致罹刑章，且於事後已與被害人達成和解，如前所述，其
    經此偵、審程序與論罪科刑之教訓後，當知所警惕而無再犯
    之虞，本院認所宣告之刑，以暫不執行為適當，爰依刑法第
    74條第1 項第1 款，宣告緩刑4 年，以啟自新。
據上論斷，應依刑事訴訟法第299 條第1 項前段，刑法第185 條
之4 、第41條第1 項前段、第74條第1 項第1 款，中華民國96年
罪犯減刑條例第2 條第1 項第3 款、第7 條、第9 條，判決如主
文。
本案經檢察官莊佳瑋到庭執行職務。
中　　華　　民　　國　　96　　年　　7 　　月　　31　　日
                交通法庭  審判長法  官  李雅俐
                                法  官  唐中興
                                法  官  林秉暉
以上正本證明與原本無異。
如不服本判決應於收受本判決後10日內向本院提出上訴書狀，其
未敘述上訴理由者，並得於提起上訴後10日內向本院補提理由書
狀（均須按他造當事人之人數附繕本）「切勿逕送上級法院」。
告訴人或被害人對於判決如有不服具備理由請求檢察官上訴者，
其上訴期間之計算係以檢察官收受判決正本之日期為準。
中　　華　　民　　國　　96　　年　　8 　　月　　7 　　日
                                書記官  梁高賓
附錄本案論罪科刑法條全文：
中華民國刑法第185條之4
駕駛動力交通工具肇事，致人死傷而逃逸者，處6月以上5年以下
有期徒刑。
